【裁判字號】    98,簡上,72
【裁判日期】    980428
【裁判案由】    詐欺
【裁判全文】
臺灣嘉義地方法院刑事判決              98年度簡上字第72號
上  訴  人  臺灣嘉義地方法院檢察署檢察官
被      告  乙○○
上列上訴人因被告被訴詐欺案件，不服本院嘉義簡易庭中華民國
98年2月24日98年度嘉簡字第262號第一審判決（聲請簡易判決處
刑書案號：臺灣嘉義地方法院檢察署98年度偵緝字第46號），提
起上訴，本院合議庭判決如下：
    主  文
上訴駁回。
    犯 罪 事 實
一、乙○○明知金融機構帳戶係個人理財之重要工具，攸關個人
    財產、信用之表徵，並可預見一旦交予他人使用，即有供作
    財產犯罪用途之可能，且一般人取得他人帳戶之目的在於取
    得贓款及掩飾犯行不易遭人追查，對於提供帳戶必然供作從
    事不法犯罪使用等情節雖無確信，仍基於幫助詐欺取財犯罪
    之不確定故意，於民國97年7月7日前某日，在不詳地點，交
    付其中國信託商業銀行股份有限公司嘉義分行帳戶（帳號：
    000000000000號）之存摺、印章、提款卡予姓名年籍不詳之
    成年人，並告知提款卡密碼，提供上揭帳戶予該成年人使用
    ，供為存提款及匯款使用，幫助該成年人與他人所組成詐欺
    集團為詐欺取財犯行時，作為匯款帳戶。嗣該詐欺集團成員
    ，意圖為自己不法所有，共同基於詐欺取財之犯意聯絡，於
    97年7月7日19時許，假冒係奇摩拍賣中心客服人員，撥打電
    話給甲○○向其佯稱：要退還你於97年7月4日上網購買數位
    相機之匯款，惟須親自至自動櫃員機操作退款云云，以此方
    式施用詐術，致甲○○陷於錯誤，於同日21時57分許起至同
    日22時11分許止，至中國信託商業銀行股份有限公司自動櫃
    員機，依指示分別匯款新臺幣（下同）20,000元、15,000元
    、20,000元、20,000元、20,000元、20,000元、5,000元及
    20,000元，共計140,000元，至乙○○上開銀行帳戶，並隨
    即遭詐欺集團提領一空，甲○○匯畢後始知受騙，乙○○即
    以此種方式，幫助詐欺集團實行詐欺取財犯行。
二、案經臺中縣警察局霧峰分局報請臺灣嘉義地方法院檢察署檢
    察官偵查聲請簡易判決處刑。
    理  由
一、按被告以外之人於審判外之言詞或書面陳述，除法律有規定
    者外，不得作為證據。當事人、代理人或辯護人於法院調查
    證據時，知有第159條第1項不得為證據之情形，而未於言詞
    辯論終結前聲明異議者，視為有前項之同意。刑事訴訟法第
    159條第1項、第159條之5第2項分別定有明文。查檢察官、
    被告乙○○就證人即被害人甲○○於警詢時之陳述，未於言
    詞辯論終結前聲明異議，本院審酌其言詞陳述作成時之情況
    ，並無違法取證或其他瑕疵，認為以之作為證據為適當，是
    其此部分之陳述，應有證據能力。
二、訊據被告矢口否認有何幫助詐欺取財之犯行，辯稱：伊沒有
    把中國信託商業銀行股份有限公司嘉義分行存摺、印章、提
    款卡、密碼交給別人，因為伊房子是租來的，常有小偷，所
    以伊把那些東西都放在機車裏面，除了存摺、印章、提款卡
    、密碼丟掉外，還掉了200元、1件雨衣。伊不知道掉這些東
    西要報警，而且伊認為200元也不是很多錢。當時伊發覺掉
    的時候，就去銀行掛失止付了，銀行沒有給伊止付的證明文
    件云云。然查：
  (一)上揭犯罪事實，業據證人甲○○於警詢時證述屬實（見警卷
    第1-3頁），並有中國信託商業銀行股份有限公司97年7月21
    日中信銀集作字第97508212號函附帳戶歷史交易查詢、受理
    各類案件紀錄表、受理刑事案件報案三聯單、受理詐騙帳戶
    通報警示簡便格式表、內政部警政署反詐騙案件紀錄表各1
    份、ATM客戶交易明細表8紙、金融機構聯防機制通報單、切
    結書、中國信託商業銀行股份有限公司97年10月9日中信銀
    集作字第97511060號函附印鑑卡、存款系統歷史交易查詢表
    各1份附卷可憑（見警卷第4-16、18頁；97年度偵字第6687
    號卷-下稱偵卷，第5-10頁），足見被告確有提供上開銀行
    帳戶供詐欺集團使用。
  (二)按刑法上之故意，分為直接故意（確定故意）與間接故意（
    不確定故意），行為人對於構成犯罪之事實，明知並有意使
    其發生者，為直接故意。行為人對於構成犯罪之事實，預見
    其發生而其發生並不違背其本意者，為間接故意；而間接故
    意與有認識的過失之區別，在於二者對構成犯罪之事實雖均
    預見其能發生，但前者對其發生並不違背其本意，後者則確
    信其不發生。且幫助犯之成立，以行為人主觀上認識被幫助
    者正欲從事犯罪或係正在從事犯罪，且該犯罪有既遂之可能
    ，而其行為足以幫助他人實現構成要件者，即具有幫助故意
    ，並不以行為人確知被幫助者係犯何罪名為必要。至於行為
    人在正犯實施犯罪前為幫助行為者，則構成事前幫助犯。
  1.查一般人至金融機關開設帳戶使用，係方便容易且迅速之事
    ，苟有使用金融存款帳戶之正當用途，自以使用其本人或可
    信賴之親友申請之帳戶，最為便利安全，始可避免帳戶所有
    人反悔或心存歹念，利用通知掛失止付及換摺之方式，將帳
    戶內之款項領走一空，使用帳戶人反將蒙受損失，故苟非具
    意圖以他人帳戶從事不法用途，並藉以逃避查緝，自無向無
    相當信任關係之人取得帳戶使用之理。是依一般人通常之知
    識、經驗，均應知姓名年籍不詳之人要求提供帳戶，係欲藉
    該帳戶取得不法犯罪所得，且欲以之隱匿帳戶內資金之實際
    取得人之身分，被告係成年且有智識之人，對此自難諉稱不
    知，被告應可預見取得其帳戶之人係將帳戶從事不法使用。
  2.現今犯罪集團或不法份子為掩飾其不法獲利，避免執法人員
    之追究處罰，經常誘使一般民眾提供金融機構帳戶存摺等資
    料，再以此供作對外各種財產犯罪之不法用途，業經電視新
    聞及報章雜誌等大眾傳播媒體多所報導，政府亦極力宣導，
    期使民眾注意防範，被告縱使不確知所提供之帳戶，係遭他
    人用以對被害人詐欺取財，亦無法確知取得帳戶之人係以何
    種方法於何時地為詐欺取財之具體內容，惟對於其所提供之
    上揭帳戶，將遭他人作為詐欺取財犯行所得財物匯入及提領
    之工具使用，應有認識，且可預見其發生，竟仍同意他人使
    用，顯對帳戶供他人取得不法犯罪所得之用，亦不違背其本
    意，是被告並無確信帳戶不至遭利用為犯罪之用，仍將存摺
    、印章、提款卡及提款密碼交付予他人，足認被告有幫助犯
    罪之不確定故意，是被告提供帳戶予他人使用之行為，應成
    立幫助詐欺取財罪甚明。
  (三)雖被告以上詞置辯，然被告於偵查時係辯稱：伊把機車停在
    嘉義市○○○路，存摺、金融卡、印章放在機車後座被人偷
    走，還掉了現金2,000多元。伊存摺放在機車裏面，方便可
    以隨時領錢。伊存摺裏只剩幾塊錢，所以沒有去掛失止付，
    伊也不知道要掛失止付云云，對於為何將存摺置於機車置物
    箱、失竊之金額、有無掛失止付等情，與其上揭於本院審理
    時所述前後不一致，是其所稱失竊乙節是否可採，已非無疑
    。又被告前無掛失金融卡、存摺及印鑑記錄乙節，有中國信
    託商業銀行股份有限公司97年10月9日中信銀集作字第97511
    060號函1份在卷可參（見偵卷第5頁），是被告於本院審理
    時辯稱於失竊後有至銀行掛失，所述顯然不實。再者，被告
    上開帳戶，自96年8月20日以後，僅餘存款39元，且至97年7
    月6日止，並無任何存提款交易，有存款系統歷史交易查詢
    報表1份附卷可考（見偵卷第9-10頁），足見被告長達10餘
    月均未使用上揭帳戶，是其平日並無使用存摺、印章、提款
    卡及提款密碼之必要，且存款既僅有39元，當無提款之需求
    ，亦無庸擔心存款失竊而遭人冒領，則其何需將存摺等物置
    於機車置物箱內，是被告辯稱存摺等物失竊，尚難令人採信
    。況且，一般人於帳戶存摺、印章、提款卡及提款密碼遭竊
    或遺失後，多會立即報警或向金融機構辦理掛失止付，詐欺
    集團成員如仍以該帳戶作為犯罪工具，則其等向他人詐騙匯
    款入該帳戶後，極有可能因帳戶所有人掛失止付遭凍結而無
    法提領，或於提領時遭銀行人員發覺，增高其等犯罪遭查獲
    之可能，甚或遭帳戶所有人以申請補發存摺或變更印鑑等方
    式提領帳戶內之款項，而無法得償其等犯罪之目的，是詐欺
    集團若非確信該帳戶所有人不會報警處理或掛失止付，以確
    定其等能自由使用該等帳戶提款、轉帳，當不至於以該帳戶
    從事犯罪。本件被害人遭詐騙而匯款140,000元至被告上開
    帳戶後，所匯款項旋於當日即遭提領完畢，足見該詐騙集團
    成員於向被害人詐騙時，應已確信被告上揭帳戶不致掛失止
    付，是本件被告確有提供上開帳戶之存摺、印章、提款卡及
    提款密碼予詐騙集團使用乙節，應堪認定。
  (四)綜上所述，被告上開所辯，顯係卸責之詞，不足採信。本件
    事證明確，被告幫助詐欺取財之犯行堪予認定。
三、查被告將帳戶交給他人詐欺，顯係基於幫助他人詐欺之犯意
    ，且所為提供帳戶予他人之行為係屬刑法詐欺罪構成要件以
    外之行為，其既以幫助他人犯罪之意思而參與犯罪構成要件
    以外之行為，核其所為，係犯刑法第339條第1項詐欺取財罪
    之幫助犯。被告幫助他人實行詐欺取財之犯罪行為，為幫助
    犯，爰依刑法第30條第2項之規定減輕其刑。按關於刑之量
    定，係實體法上賦予法院得為自由裁量之事項，倘其未有逾
    越法律所規定之範圍，或濫用其權限，即不得任意指摘為違
    法（最高法院著有75年台上字第7033號判例可資參照）。原
    審認被告罪證明確，並審酌詐騙集團利用上開帳戶詐騙人數
    僅1人，被害人所受損害情形，被告未與被害人達成和解，
    及犯後仍否認犯行，犯後態度不佳，檢察官具體求處有期徒
    刑6月等一切情狀，因而適用刑事訴訟法第449條第1項前段
    、第454條第2項、刑法第30條第1項前段、第339條第1項、
    第30條第2項、第41條第1項前段、刑法施行法第1條之1第1
    項、第2項前段，量處被告有期徒刑5月，並諭知以1,000元
    折算1日之易科罰金折算標準，其認事用法均無不當，量刑
    亦甚妥適。檢察官以被告提供帳戶予他人使用，被害人因受
    詐欺而匯入款項，並遭提領一空，故要求被告按月分期償還
    ，其未為償還，犯後態度不佳，為免助長詐騙犯罪猖獗，請
    從重判刑，認原審量刑顯屬過輕，為無理由，應予駁回。
據上論斷，應依刑事訴訟法第455條之1第1項、第3項、第368條
，判決如主文。
本案經檢察官陳昱奉到庭執行職務。
中    華    民    國    98    年    4     月    28    日
                     刑事第二庭  審判長法  官  沈福財
                                       法  官  林青怡
                                       法  官  卓春慧
上列正本證明與原本無異。
本件不得上訴。
中    華    民    國    98    年    4     月    30    日
                                       書記官  李玫娜
附錄本案論罪科刑法條全文：
刑法第339條第1項：
意圖為自己或第三人不法之所有，以詐術使人將本人或第三人之
物交付者，處5年以下有期徒刑、拘役或科或併科1千元以下罰金
。


司法院資訊處製作；財團法人民間司法改革基金會備份。
